【裁判字號】    90,交上易,432
【裁判日期】    901220
【裁判案由】    過失傷害
【裁判全文】
臺灣高等法院刑事判決                            九十年度交上易字第四三二號
    上  訴  人
    即  自訴人  甲○○
    自訴代理人  丙○○
    上  訴  人
    即  被  告  乙○○
    選任辯護人  陳鄭權
右上訴人因被告過失傷害案件，不服臺灣桃園地方法院九十年度交自字第一號，中華
民國九十年八月二十四日第一審判決（移送併辦案號：臺灣桃園地方法院檢察署九十
年度偵字第一九五五號）提起上訴，本院判決如左：
    主  文
原判決撤銷。
乙○○因過失傷害人，致重傷，處有期徒刑陸月，如易科罰金，以參佰元折算壹日。
    事  實
一、乙○○於民國（下同）八十九年十二月二日下午約五時許，駕駛向友人饒榮富借
   得之ＲＧ—五九三號小貨車搭載割稻機，至桃園縣中壢市○○街二四八號附近之
    農地工作，欲將上開小貨車停放於附近之永清街往水尾里方向之水溝旁道路時，
    本應注意遵守「汽車停車時，顯有妨害他車通行處所，不得停車」之規定，且依
    當時情形，又無不能注意之情形，乃竟疏未注意，任意將上開貨車停放於上址路
    邊，而因上開小貨車之體積龐大，佔用同向車道，影響其他來往車輛之通行。迄
    至當日下午七時三十分許，適有甲○○騎乘車號ＭＮＧ—九三九號重型機車，沿
    永清街往水尾里之同方向前行，途經乙○○停放小貨車之位置前，發現行進之車
    道已為乙○○所停放之上開小貨車佔用，不得已為超越乙○○停放之小貨車而欲
    駛入對向車道時，亦疏未注意車前狀況之對向來車即貿然駛入，適對向車道恰有
    來車，甲○○為閃避來車，偏右撞上乙○○所停放之上開小貨車，因而人車倒地
    ，致甲○○受有頭部外傷併顱內出血、顱底骨折、左側上頜骨骨折、右眼顳側視
    野缺損之普通傷害；另其又受有左側視神經病變之傷害，治療至今仍因外傷性視
    神經病變以致完全失明，有毀敗一目視能之重傷害。乙○○於事故發生後，於有
    權偵查機關尚不知孰為犯罪嫌疑人時，即在事故現場主動向到場處理警員陳長城
    表示係其停放路邊之小貨車肇禍，主動自首而接受裁判。
二、案經乙○○自首後，由甲○○向原法院提起自訴，及由臺灣桃園地方法院檢察署
    檢察官移送併辦。
    理  由
一、訊據被告乙○○雖不否認於前揭時、地將借得之ＲＧ—五九三號小貨車停放路邊
    ，致自訴人甲○○騎乘機車路過時撞上肇事，惟另辯稱：伊停放車子處所光線應
    該充足，係自訴人自己沒有看到，才發生車禍，與伊無關云云。惟查：
  (一)被告於八十九年十二月二日下午約五時許，駕駛向友人借得之ＲＧ—五九三號小
    貨車搭載割稻機，至桃園縣中壢市○○街二四八號附近之農地工作時，將小貨車
    停放於附近之永清街往水尾里方向之水溝旁道路，嗣於當日下午七時三十分許，
    自訴人甲○○騎乘車號ＭＮＧ—九三九號重型機車，沿永清街往水尾里之同方向
    前行，途經該處為超越乙○○停放之小貨車欲駛入對向車道時，適對向車道恰有
    來車，自訴人閃避來車，偏右撞上被告所停放小貨車，因而人車倒地之事實，業
    據被告坦承在卷，核與自訴人於警訊時指述之情節相符，並有道路交通事故調查
    報告表、現場與車損照片六幀附於九十年度偵字第一九五五號卷第九頁、第十頁
    、第十一頁可證，此部分被告之自白，自屬可信。
  (二)本案被告停放ＲＧ—五九三號自小貨車之車道寬約三．九公尺，停放ＲＧ—五九
    三號自小貨車後所剩之車道約僅一公尺，並無足以讓汽車或機車安全通過之空間
    ，有前述道路交通事故調查報告表、現場與車損照片六幀在卷可參。即被告在原
    法院審理中亦供陳：（問：依現場圖所示，你車輛停放的位置幾乎已占滿整個車
    道，你有何意見？），沒有意見，伊承認這樣有錯等語（見原審卷第三十五頁）
    。依被告停放本按小貨車之位置，若有後方同向來車駛經該路段，不論是機車或
    汽車，均需跨越至對向車道行駛，是被告停放貨車之地點，確會妨害他車通行，
    應可認定。
  (三)自訴人因本件車禍事故受有頭部外傷併顱內出血、顱底骨折、左側上頜骨骨折、
    右眼顳側視野缺損之普通傷害；另其又受有左側視神經病變之傷害，治療至今仍
    因外傷性視神經病變已無光覺即完全失明、無光感，該種情形，於目前醫療技術
    下，尚無治癒回復之可能，分別有長庚紀念醫院九十年一月三日診斷證明書、九
    十年二月十四日診斷證明書各乙紙，及九十年六月七日（９０）長庚院法字第五
    四三號函乙紙在卷可稽（見原審卷第四頁、第五頁、第二十六頁）。自訴人因本
    件事故所受傷害中，其左眼治療至今，仍因外傷性視神經病變已完全失明、無光
    感，且無治癒回復之可能，自屬一眼機能喪失，核屬刑法第十條第四項第一款之
    毀敗一目視能之重傷害。
  (四)按汽車停車時，顯有妨害他車通行處所，不得停車，道路交通安全規則第一百十
    二條第九款定有明文。本件被告於上開時、地停放上開貨車，自應遵守上開規定
    ，而觀之當時狀況，顯無不能注意之情事，詎其竟疏未注意，因圖一時方便，即
    違規停車，被告行為顯有過失。而自訴人所受之普通傷害及重傷害，均核與被告
    之過失行為間有相當之因果關係。
  (五)另據證人即當時處理警員陳長城於原審調查時到庭證稱：我到現場時附近民宅有
    人出來，看我是穿制服的員警就告訴我，是摩托車和六點九噸貨車發生車禍，但
    並未告訴我肇事者為何人，我就問告訴我發生車禍的民眾，那輛貨車是何人駕駛
    ，那民眾告訴我是載割稻機的人開的，可是我們還是不曉得是誰開割稻機，後來
    我們開始在現場測量、照相時乙○○才出現，並主動告訴我該台貨車是他停的，
    我並未注意乙○○是從何處出來，從我到達現場到乙○○出來大約只有兩分鐘云
    云（見原審卷第二十頁）。被告於有偵查之機關尚不知孰為犯人之前，在警員到
    場處理時主動表示其為肇事者，並接受裁判，已符合刑法第六十二條前段自首規
    定之要件。
  (六)被告所辯：伊停放車子處所光線應該充足，係自訴人自己沒有看到，才發生車禍
    ，與伊無關云云，顯係臨訟卸責之詞，委無足採。本案事證明確，被告犯行堪予
    認定，應予依法論科。被告請求將本案送請臺灣省桃園縣區車輛行車事故鑑定委
    員會鑑定，本院以肇事責任已然明確，因認無此必要，附此敘明。
二、另查，被告在本院審理中已陳明：伊雖係以替人割稻為業，惟往常均委託他人載
    運割稻機，肇事當日僅係偶然向友人饒榮富借用ＲＧ—五九三號小貨車搭載割稻
    機至肇事現場，載運割稻機並非割稻副隨業務云云；而肇事之ＲＧ—五九三號小
    貨車確係案外人饒容富所有，而非被告所有，亦據其提出行車執照（影本）一件
    為證。本件又查無其他積極足證被告駕駛上開貨車，係完成其割稻主要業務所附
    隨之輔助業務。是核被告所為，係犯刑法第二百八十四條第一項後段之過失傷害
    人致重傷罪。被告於有偵查之機關尚不知孰為犯人之前，在警員到場處理時主動
    表示其為肇事者，並接受裁判，已符合刑法第六十二條前段自首規定之要件，應
    依該規定減輕其刑。又，被告行為後，關於易科罰金之折算標準，刑法第四十一
    條業於九十年一月十日經修正公布，並於同年月十二日生效；因事關執行之事項
    ，應依刑法第二條第一項前段之規定，逕行適用裁判時即修正後之刑法第四十一
    條第一項前段，以為諭知易科罰金之標準。
三、原審據以論罪科刑，固非無據。惟：(一)誤認被告所為係犯刑法第二百八十四條第
    二項後段之業務過失致重傷罪，尚有未當。(二)又，既認被告應論以刑法第二百八
    十四條第二項後段之業務過失致重傷罪（本院認被告係犯過失傷害人致重傷罪，
    與原審認定不同），以自訴人所受傷害之重大，犯後又未曾賠償自訴人所受之損
    害之情狀，僅量處有期徒刑六月，亦嫌過輕。被告之上訴意旨以：其所犯並非業
    務過失云云；及自訴人之上訴意旨以：被告犯後心無悔意，所犯業務過失致重傷
    罪，使自訴人左眼失明、右眼偏盲，家中負擔沈重，犯後仍未與自訴人和解，僅
    量處有期徒刑六月實屬過輕等語，指摘原判決不當，均為有理由，應由本院將原
    判決撤銷改判判。爰審酌被告因圖一時方便即隨意停車致發生本件事故，其過失
    之程度，致自訴人受有頭部外傷併顱內出血、顱底骨折、左側上頜骨骨折、右眼
    顳側視野缺損之普通傷害，及左側視神經病變失明之重傷害，犯後尚未與自訴人
    達成和解，惟尚能坦承犯行之態度；及自訴人就本件車禍之發生，亦與有過失等
    一切情狀，量處如主文所示之刑，並諭知易科罰金之折算標準。
據上論斷，應依刑事訴訟法第三百六十九條第一項前段、第三百六十四條、第三百四
十三條、第二百九十九條第一項前段，刑法第二條第一項前段、第二百八十四條第二
項後段、第六十二條前段、修正後第四十一條第一項前段，罰金罰鍰提高標準條例第
一條前段、第二條，判決如主文。
中      華      民      國    九十      年     十二     月     二十     日
                              臺灣高等法院刑事第十二庭
                                  審判長法  官   劉  景  星
                                        法  官   陳  志  洋
                                        法  官   陳  博  志
右正本證明與原本無異。
不得上訴。
                                        書記官   陳  嘉  文
中      華      民      國     九十     年  十二        月   二十一     日
附錄 本判決論罪科刑法條：
刑法第二百八十四條
因過失傷害人者，處六月以下有期徒刑、拘役或五百元以下罰金，致重傷
者，處一年以下有期徒刑、拘役或五百元以下罰金。
從事業務之人，因業務上之過失傷害人者，處一年以下有期徒刑、拘役或
一千元以下罰金，致重傷者，處三年以下有期徒刑、拘役或二千元以下罰
金。


司法院資訊處製作；財團法人民間司法改革基金會備份。
